【裁判字號】    94,重訴,389
【裁判日期】    950124
【裁判案由】    損害賠償
【裁判全文】
臺灣高雄地方法院民事判決             94年度重訴字第389號
原      告  乙○○
訴訟代理人  丙○○
被      告  甲○○
上列當事人間請求損害賠償事件，本院於民國95年1 月10日言詞
辯論終結，判決如下：
  主  文
被告應給付原告新臺幣壹仟參佰參拾玖萬壹仟陸百柒拾參元，及
自民國九十四年八月二十日起至清償日止，按週年利率百分之五
計算之利息。
訴訟費用由被告負擔。
本判決於原告以新臺幣肆佰肆拾陸萬元供擔保後，得假執行。
  事實及理由
壹、程序事項：
一、按訴狀送達後，原告不得將原訴變更或追加他訴，但擴張或
    減縮應受判決事項之聲明者，不在此限，民事訴訟法第 255
    條第1 項第3 款定有明文。本件原告於起訴狀請求判決被告
    應給付賠償之金額為新臺幣（下同）17,602,913元，嗣於民
    國95年1 月10日言詞辯論期日減縮請求為13,391,673元，其
    減縮損害賠償部分，核屬減縮應受判決事項之聲明，揆諸首
    揭規定，於法有據，合先敘明。
二、被告經合法通知，未於言詞辯論期日到場，核無民事訴訟法
    第386 條各款所列情形，爰依被告之聲請，由其一造辯論而
    為判決。
貳、實體事項：
一、原告主張：被告無駕駛執照，且明知酒後影響反應及控制能
    力，竟於民國93年8 月7 日23時許，酒後騎乘車牌號碼LLU
    ─426 號重型機車，沿高雄市左營區○○○路由北往南方向
    行駛，於同日23時15分許，行經該路段與新下街口時，本應
    注意車輛行駛時，駕駛人應注意車前狀況，隨時採取必要之
    安全措施，及行車速度應依標誌之規定，在行車速限時速50
    公里之路段，不得超速行駛，且行至交岔路口時，應遵守燈
    號誌，而當時天候晴朗、市區道路○路面乾燥、無缺陷、亦
    無障礙物，夜間有照明路段視距良好，並無不能注意之情事
    ，被告因酒醉及疏於注意車前狀況，仍以時速約70至80公里
    之速度，貿然急駛前行闖越紅燈號誌，致其機車車頭撞及沿
    新下街由西往東方向行駛，騎乘車牌號碼ZKM ─797 號輕型
    機車左側車身之原告而肇事，原告人車倒地因而受有頭皮撕
    裂傷大於10公分、背椎受傷、神經第3 、4 節挫傷、頸脊髓
    損傷及四肢癱瘓等巳成永久性重度殘障之傷害。而被告所涉
    本件過失重傷害之行為，亦經本院交通法庭以94年度交簡字
    第20 7號判處被告有期徒刑8 月確定，被告對原告因此所受
    損害，自應負民事侵權行為損害賠償責任。原告因上開侵權
    行為所受損害，包括(1)減少勞動能力部分：原告為41年10月
    10 日 生，因本件車禍已完全喪失工作能力，依勞動基準法
    強制退休年齡為60歲，尚有9 年之工作年限，及每月最低基
    本工資15 ,840 元採霍夫曼係數計算，則原告得請求喪失勞
    動能力之金額為1,442,446 元。(2)增加生活上需要部分：原
    告因被告之行為已造成極重度殘障，日常生活無法自理，而
    需僱請看護全天照料，依原告平均餘命為29.32 年，及每月
    看護費6 萬元，採霍夫曼係數計算，則原告得請求之增加生
    活所需之費用為13,119,227元。上開2 項金額在扣除已領取
    之強制汽車責任險理賠金1,170,000 元後，餘額合計為13,3
    91,673元，自應由被告負賠償之責，為此，爰依侵權行為之
    法律關係提起本件訴訟等情。並聲明：如主文第1 項所示，
    及願供擔保請准宣告假執行。
二、被告未於言詞辯論期日到場，亦未提出之書狀作何聲明或陳
    述。
三、得心證之理由：
（一）按因故意或過失，不法侵害他人之權利者，負損害賠償責
      任；又不法侵害他人之身體或健康者，對於被害人因此喪
      失或減少勞動能力或增加生活上之需要時，應負損害賠償
      責任；次按給付無確定期限者，債務人於債權人得請求給
      付時，經催告而未為給付，自受催告時起，負遲延責任。
      其經債權人起訴而送達訴狀，與催告有同一之效力；再遲
      延之債務，以支付金錢為標的者，債權人得請求依法定利
      率計算之遲延利息；而法定週年利率為5%，民法第184 條
      第1 項、第193 條第1 項、第229 條第2 項、第233 條第
      1 項前段、第203 條分別定有明文。
（二）次按當事人對於他造主張之事實，於言詞辯論時不爭執者
      ，視同自認。當事人對於他造主張之事實，已於相當時期
      受合法之通知，而於言詞辯論期日不到場，亦未提出準備
      書狀爭執者，準用第1 項之規定。民事訴訟法第280 條第
      1 項前段、同條第3 項前段，分別定有明文。本件原告主
      張之事實，業據其提出高雄榮民總醫院診斷證明書、高雄
      醫學大學附設中和紀念醫院殘廢診斷書、身心殘礙手冊、
      霍夫曼損害賠償係數計算表、看護費收據、92年高雄市女
      性簡易生命表等件為證，而被告所涉本件重傷害犯行，經
      本院刑事庭判處有期徒刑8 月確定在案，業經本院調取上
      開刑事卷證核閱屬實。且被告於相當時期受本院合法送達
      ，未於言詞辯論期日到場，亦未提出任何準備書狀爭執原
      告主張之事實，則依上揭規定，應視同自認原告主張之事
      實，本院依調查證據之結果，堪信原告之主張為真實。被
      告就本件事故之發生為有過失，且原告確因本件車禍受有
      重傷害，則被告之過失行為與原告之重傷害結果間，顯有
      相當因果關係，從而，原告依侵權行為之法律關係請求被
      告負損害賠償責任，洵屬有據。是原告得請求損害賠償之
      項目、金額及依法應扣除之部分計算如下：
    1.減少勞動能力部分：原告因本件車禍事故造成頸脊體損傷
      併四肢癱瘓喪失機能，日常生活所需活動須專人照顧，為
      一極重度殘障者，已完全喪失工作能力等情，已如前述，
      是原告主張依每月最低工資15,840元計算，並以原告為41
      年10月10日出生，算至60歲退休為止，可工作9 年，尚稱
      合理，是依霍夫曼式扣除中間利息後（第1 年不扣除中間
      利息方式），原告得請求之金額為1,442,446 元即屬有據
      〔190080×7.0000000 （此為9 年之霍夫曼係數）＝
      1,442,446 〕。
    2.增加生活上需要部分：原告迄今仍為一極重度肢障者，日
      常生活全賴專人照顧乙節，如前所述，本院衡以專業看護
      業全日費用慣常均在2 千元左右，認原告主張以每月6 萬
      元，及92年高雄市女性簡易生命表所示，原告之平均餘命
      為29.32 歲為計算基準乃屬妥適，則依霍夫曼式扣除中間
      利息後（第1 年不扣除中間利息方式），原告請求之看護
      費為13,119,227元自應准許〔60000 ×18.0000000（以29
      年計算之霍夫曼係數）×12＝13,119,227〕。
    3.又按保險人依強制汽車責任保險法給付之保險金，視為加
      害人或被保險人損害賠償金額之一部分，加害人或保險人
      受賠償請求時得扣除之，強制汽車責任保險法第32條定有
      明文。本件原告已受領強制汽車責任保險金1,176,295 元
      ，業據原告陳明在卷，並有臺灣產物保險股份有限公司理
      賠計算書1 紙在卷可，雖被告未到場主張扣除，惟原告既
      已先行扣除1,170,000 元後之餘額為請求，是本院計算原
      告得請求之金額，自得就前開2 項計算所得出之數額中予
      以扣除，附此說明。
    4.綜上所述，原告因本件交通事故得請求被告賠償之金額為
      13,391,673元（計算式：1,442,446 ＋13,119,227－1,17
      0,000 ＝13,391,673）。從而，原告依侵權行為之法律關
      係，請求被告給付13,391,673元，及自起訴狀繕本送達翌
      日即94年8 月20日起至清償日止，按年息百分之5 計算之
      利息之範圍內，為有理由，應予准許。
四、原告陳明願供擔保以代釋明，聲請宣告假執行，經核無不合
    ，爰酌定如主文第3 項相當之擔保金額，准許之。
五、據上論結，本件原告之訴為有理由，依民事訴訟法第385 條
    第1 項前段、第78條、第390 條第2 項，判決如主文。
中    華    民    國    95    年    1     月    24    日
                  民事第二庭  法  官  柯彩燕
正本係照原本作成。
如對本判決上訴，須於判決送達後20日內向本院提出上訴狀（須
附繕本）。
中    華    民    國    95    年    1     月    24    日
                              書記官  王紀芸


司法院資訊處製作；財團法人民間司法改革基金會備份。
